【裁判字號】    92,易緝,144
【裁判日期】    921030
【裁判案由】    詐欺
【裁判全文】
臺灣板橋地方法院刑事判決                        九十二年度易緝字第一四四號
    公  訴  人  臺灣板橋地方法院檢察署檢察官
    被      告  甲○○
右列被告因詐欺案件，經檢察官提起公訴（八十三年度偵字第一０八０號），本院判
決如左：
    主  文
甲○○無罪。
    理  由
一、公訴意旨略以：被告甲○○意圖為自己不法之所有，於民國八十二年九月間，在
    台北市○○○路二一九號正揚租車有限公司向乙○○佯稱：其母親急病開刀需錢
    ，向魏某借用新臺幣（下同）十萬元，並由甲○○簽發付款人為彰化銀行中山北
    路分行晴光辦事處票據號碼ＺＮ0000000號、發票日八十二年九月二十日
    、及票據號碼ＺＮ0000000號、發票日八十二年十月三日、面額各五萬元
    支票（下稱系爭支票）以為憑證，詎系爭支票屆期均不獲付款，被告甲○○復避
    不見面始知受騙，實則甲○○母親並無開刀情事。因認被告甲○○涉犯刑法第三
    百三十九條第一項之詐欺取財罪嫌等語。
二、公訴人認被告甲○○涉有上開犯嫌，係以告訴人乙○○之指訴、系爭支票暨退票
    理由單二紙、及彰化銀行晴光分行函暨函附退票登記簿影本，為其主要論據。訊
    據被告甲○○雖不否認系爭二紙支票為其所簽發等情，惟堅決否認有何詐欺犯行
    ，並辯稱：伊並不認識告訴人乙○○，伊之所以簽發系爭支票，乃因提供伊母親
    金錢週轉之需，伊願意負責兌現系爭支票等語。
三、按犯罪事實應依證據認定之，無證據不得推定其犯罪事實，刑事訴訟法第一百五
    十四條第二項定有明文；次按告訴人之告訴，係以使被告受刑事訴追為目的，是
    其陳述是否與事實相符，仍應調查其他證據以資審認；且認定不利於被告之事實
    ，須依積極證據，苟積極證據不足為不利於被告事實之認定時，即應為有利於被
    告之認定，更不必有何有利之證據，最高法院五十二年台上字第一三００號判例
    及三十年上字第八一六號判例分別著有明文可資參照。末按刑法第三百三十九條
    第一項詐欺罪之成立，以意圖為自己或第三人不法所有，以詐術使人將本人或第
    三人之物交付為要件。所謂以詐術使人交付，必須被詐欺人因其詐術而陷於錯誤
    ，若其所用方法，不能認為詐術，亦不致使人陷於錯誤，即不構成該罪，最高法
    院四十六年台上字第二六０號判例可參。經查：
(一)、告訴人乙○○先係於檢察官初次偵訊時陳稱：被告有於八十二年九月間，在台北
    市○○○路二一九號正揚租車有限公司向伊佯稱其母親急病開刀需錢，而持該二
    張支票向伊借用十萬元，支票屆期無法兌現，且避不見面等語（詳見本案偵查卷
    之八十三年一月二十四日偵訊筆錄）；又於檢察官第二次偵訊時陳稱：經伊至被
    告公司查證，被告好像沒有母親，只因賭輸才如此說等語（見本案偵查卷之八十
    三年二月七日偵訊筆錄）；嗣本院於八十三年十月十一日訊問時，經提示被告口
    卡照片予告訴人指認，告訴人卻改稱：伊不認識被告甲○○，借錢之事是透過王
    雙喜，被告並未親自向伊借錢，當初是王雙喜拿一張客票要向伊借錢，伊正好不
    在，就交代公司職員收票付款，伊並不知是否是被告借的錢，伊在偵訊中之所以
    指訴被告有告稱母親病危而向伊借錢，是因王雙喜以電話轉述此事之故，然事後
    伊已找不到王雙喜等語。是以告訴人前後指訴並不一致，其告訴是否屬實已令人
    質疑。而告訴人既有陳稱其與被告並不認識，實際上持系爭支票借款之人為案外
    人王雙喜，並非被告，則被告自無從對告訴人施用任何詐術。
(二)、況且，卷附系爭二紙支票暨退票理由單，至多僅係證明被告有簽發系爭支票之事
    實，另佐以系爭支票帳戶係於八十二年十月二十九日始列為拒絕往來戶乙節，有
    彰化銀行晴光分行九十二年八月二十六日彰晴光字第四０八號函暨函附退票登記
    簿存卷可考，足證被告於八十二年九月間簽發系爭支票時，債信尚稱良好。而被
    告對於其確為系爭支票之發票人，且負有付款責任之事實，並不爭執，是系爭支
    票未獲兌現，係屬票款債務不履行之問題，告訴人本可依法持票向被告追索債款
    ，惟尚難因此逕以詐欺罪責相繩。本件告訴人提出告訴，其目的無非使被告受刑
    事追訴並使其債權得獲清償，其指訴既有上開瑕疵可指，又無積極證據以玆證明
    與事實相符，自不得僅憑告訴人之片面指訴，即認被告涉有上開犯行。此外，本
    件復查無其他積極證據足資認定被告有前開之詐欺犯行，既不能證明被告犯罪，
    依右開說明，自應依法為被告無罪之諭知。
據上論斷，應依刑事訴訟法第三百零一條第一項，判決如主文。
本案經檢察官徐名駒到庭執行職務
中      華      民      國      九十二      年    十    月    三十      日
                                  臺灣板橋地方法院刑事第十庭
                                      審判長法  官  徐蘭萍
                                            法  官  林漢強
                                            法  官  林淑婷
右正本證明與原本無異。
如不服本判決，應於判決送達後十日內，向本院提出上訴狀。
          書記官        廖貞音
中      華      民      國      九十二      年    十    月    三十      日


司法院資訊處製作；財團法人民間司法改革基金會備份。
